臺灣基隆地方法院刑事判決　
110年度易字第248號
公  訴  人  臺灣基隆地方檢察署檢察官
被      告  李孝義



上列被告因妨害公務案件，經檢察官提起公訴（109年度偵字第5
712號），本院判決如下：
    主  文
李孝義犯侮辱公務員罪，處罰金新臺幣叁仟元，如易服勞役，以
新臺幣壹仟元折算壹日。
    事  實
一、李孝義於民國109年9月27日下午4時41分許，不滿之前到場
    警員處理其與基隆市○○區○○街00巷00○0號（下稱南新屋）住
    戶連啟隆因漏水糾紛之方式，遂持石棉瓦丟擲南新屋之屋頂
    造成破洞（所涉毀損部分，業經和解另為不起訴處分確定）
    。嗣經連啟隆報警，基隆市警察局第一分局南榮派出所（下
    稱南榮所）警員到場後，聽聞巨響，隨即發現南新屋屋外道
    路上有多塊碎石片，經詢問自南新屋4樓陽台處探頭之李孝
    義坦認其扔擲石棉瓦，復因李孝義渾身酒氣，說話有時語無
    倫次，為預防他人生命、身體發生危險，經李孝義配合與警
    前往南榮所。嗣李孝義在南榮所內，持續因酒醉關係與連啟
    隆發生口角，警員因李孝義曾向南榮屋屋頂丟擲石棉瓦，為
    免李孝義有攻擊行為之虞，遂依警察職權行使法規定實施管
    束，詎李孝義明知在南榮所執勤之警員林佳穎、蘇昱端係依
    法執行公務，竟基於侮辱公務員之接續犯意，接續以「蛤，
    很大欸，雞掰」、「雞掰」（見勘驗編號㉛、㊹）等語侮辱依
    法執行職務之警員林佳穎、蘇昱端（公然侮辱部分，未據告
    訴），而為警當場逮捕。
二、案經基隆市警察局第一分局報請臺灣基隆地方檢察署檢察官
    偵查起訴。
    理  由
壹、證據能力
    查本判決所引用被告以外之人於審判外作成之相關供述證據
    ，雖屬傳聞證據，惟公訴人、被告李孝義均未於言詞辯論終
    結前聲明異議，本院審酌上開證據資料製作時之情況，尚無
    違法不當及證明力明顯過低之瑕疵，亦認為以之作為證據應
    屬適當，故認前揭證據資料均有證據能力。又本判決其餘所
    引用之非供述證據，查無違反法定程序取得之情形，亦均認
    具證據能力。
貳、實體部分
一、訊據被告雖坦承於上開時、地口出「很大欸」等語，惟矢口
    否認有侮辱公務員犯行，辯稱：在南榮所因伊不與連啟隆和
    解，就被銬手銬，手機也被搶走，獨自1人面對多名警員，
    他們態度很兇，伊才說「很大尾」，並無侮辱之意思等語。
二、惟查：
  ㈠被告因南榮屋漏水問題與連啟隆發生口角，且不滿第1次到場
    警員處理方式，遂朝南榮屋屋頂丟擲石棉瓦造成破洞，連啟
    隆報警後，警員第2次到場處理，被告復丟擲石棉瓦發生巨
    響，經警員詢問被告坦認丟擲行為，因被告渾身酒氣、面有
    酒容，為避免再有危險事情發生，被告配合前往南榮所了解
    糾紛。嗣被告在南榮所內，持續因酒醉關係與連啟隆發生爭
    執，警員慮及被告有丟擲石棉瓦造成南榮屋屋頂破洞之情，
    為免李孝義有攻擊行為之虞，遂依警察職權行使法規定對被
    告施以管束。被告於管束期間口出「蛤，很大欸，雞掰」、
    「雞掰」等事實，業經證人即現場目擊者連啟隆於偵查中、
    證人即第2次到場處理警員林佳穎於審理中證述無訛，並有
    林佳穎出具職務報告、南榮屋現場照片11張、現場錄影畫面
    光碟、錄影畫面翻拍照4張、臺灣基隆地方檢察署檢察官勘
    驗筆錄等證據存卷可參，復經本院當庭勘驗南榮所錄影光碟
    及勘驗翻拍附圖共23張附卷無誤。
  ㈡按「警察對於有下列情形之一者，得為管束：一、瘋狂或酒
    醉，非管束不能救護其生命、身體之危險，或預防他人生命
    、身體之危險」、「警察依法留置、管束人民，有下列情形
    之一者，於必要時，得對其使用警銬或其他經核定之戒具：
    一、抗拒留置、管束措施時。二、攻擊警察或他人，毀損執
    行人員或他人物品，或有攻擊、毀損行為之虞時。」警察職
    權行使法第19條第1項第1款、第20條第1項第1、2款定有明
    文。查被告因酒醉，渾身酒氣，講話語無倫次，稍早在南榮
    屋時，有丟石棉瓦，加上在南榮所與連啟隆溝通時，又起口
    角，怕被告再起衝突，遂依法管束等情，業經林佳穎到庭證
    述無誤，並有職務報告存卷可參，足證被告酒醉不滿第1次
    警員到場處理漏水問題而向南榮屋屋頂丟擲石棉瓦造成破洞
    ，復在第2次警員到場時，仍有丟擲石棉瓦之情，則被告在
    南榮所與連啟隆發生口角，唯恐其再次隨意持南榮所內之物
    品丟擲在場之人，造成他人生命、身體之危險，非管束並使
    用警銬，不能防止被告有攻擊他人行為之虞，則警員在南榮
    所管束被告，乃依法執行公務無訛。
  ㈢按公務員執行職務，在其法令之職務範圍內，從形式上觀察
    並無違法之處，刑法即應加以保護，人民即有忍受之義務，
    如認該形式上合法之公務執行，實質上可能對其權利造成不
    法侵害者，亦應尋求合法途徑救濟，不得自行反抗、更不得
    因此對執行公務之公務員擅加侮辱，亦期借此確保國家權力
    之執行及公信，否則即該當刑法第140條之妨害公務罪。卷
    內職務報告雖記載對被告依毀損現行犯實施逮捕上銬等內容
    ，且本院勘驗南榮所錄影光碟，在被告未出言侮辱前，警員
    A表示你現在是現行犯、被告聯絡親友表示那個我樓下的告
    我毀損，…要把我送法院（見勘驗編號⑫、㉕）等語，然被告
    稍早毀損南榮屋屋頂後，遭第2次趕往現場之警員聽聞巨響
    ，發現碎石塊掉落在南榮屋屋外，雖被告持續丟擲石棉瓦，
    容或未擲中南榮屋屋項，且警員未親睹被告毀損南榮屋屋頂
    之犯行，以被告前往南榮所初始，並未施以腳銬，此由被告
    在南榮所之照片可知（偵卷第53頁下面、第55頁上面），嗣
    被告有上開酒醉，恐有攻擊他人之虞，非管束不能預防他人
    生命、身體之危險，始依法遭管束，而被告於管束期間，因
    聯絡親友問題與警員發生爭執，偶有出言不遜之情（見勘驗
    編號⑬、㉖），甚且口出侮辱之語（見勘驗編號㉛ 、㊹），事
    後移送臺灣基隆地方檢察署訊問，自不因被告是否為現行犯
    而影響警員於其酒醉恐有攻擊他人，為預防他人生命、身體
    危險而施以警銬之管束屬警員依法執行職務之效力。
  ㈣按刑法第140條第1項之罪，以於公務員依法執行職務時，當
    場侮辱公務員，或公然侮辱公務員依法執行之職務為構成要
    件；所謂當場侮辱，係指於公務員執行職務之場所侮弄折辱
    而使公務員難堪而言；行為人主觀上只要對於公務員係依法
    執行職務之公務員或其職務有所認識，進而決意當場侮辱或
    公然侮辱者，即具備本罪之犯罪故意；而「侮辱」係指以使
    人難堪為目的，以言語、文字、圖畫或動作，表示不屑輕蔑
    或攻擊之意思，而足以對個人在社會上所保持之人格及地位
    ，達貶損其評價之程度。查被告因欲打電話通知親友問題，
    主觀上認警員故意刁難，則其對依法執行職務之警員林佳穎
    、蘇昱端等人出言「蛤，很大欸，雞掰」、「雞掰」等語，
    已係直接對警員謾罵之意，屬輕蔑他人、使人難堪之言詞，
    足使依法執行職務之林佳穎、蘇昱瑞感到難堪、困窘，並減
    損社會上對警員人格之評價及尊嚴，顯屬侮辱之言詞殆無疑
    義，酌以被告係成年人，具有相當之智識及社會經驗，其就
    上開語詞係屬侮辱他人之言詞，應知之甚祥。
  ㈤綜上，本案事證明確，被告上開犯行洵堪認定，應依法論科
    。
三、核被告所為，係犯刑法第140條第1項前段之侮辱公務員罪。
    被告先後以言語辱罵依法執行職務之在場警員，係基於單一
    之當場侮辱依法執行職務公務員犯意，於相同地點、密接時
    間為之，侵害同一國家法益，各行為之獨立性極為薄弱，依
    一般社會健全觀念，難以強行分開，故刑法評價上，應將其
    行為包括視為數個舉動之接續實行，合為接續之一行為予以
    評價，為接續犯，應論以一罪。起訴書犯罪事實欄雖未敘明
    被告口出「雞掰」之語，惟該部分犯行與已敘及部分，有接
    續犯之實質上一罪關係，為起訴效力所及，且本院勘驗南榮
    所光碟時，被告已然明知其有口出「雞掰」犯行，復無礙於
    被告防禦之行使，本院自應併予審理。又刑法第140條第1項
    侮辱公務員罪，屬妨害國家公務之執行，為侵害國家法益，
    並非侵害個人法益之犯罪，如對於公務員2人以上依法執行
    職務時，當場侮辱，仍屬單純一罪，並無刑法第55條想像競
    合犯之法例適用，是被告雖辱罵警員林佳穎、蘇昱端等人，
    依上開說明，僅應論以一侮辱公務員罪。
四、爰審酌被告為計程車司機，並從事造紙業，於警員依法執行
    職務時，以粗俗低鄙之穢語當場辱罵，蔑視國家公權力，所
    為實屬不該，自應受刑事非難；兼衡其犯罪之動機、手段、
    智識程度及家庭經濟小康等一切情狀，量處如主文所示之刑
    ，並諭知易服勞役之折算標準。
據上論斷，應依刑事訴訟法第284條之1、第299條第1項前段，刑
法第140條第1項、第42條第3項前段，刑法施行第1條之1第1項，
判決如主文。
本案經檢察官陳虹如提起公訴，檢察官高永棟到庭執行職務。
中　　華　　民　　國　　110 　年　　10　　月　　18　　日
                  刑事第一庭    法  官  李麗玲
以上正本證明與原本無異。      
如不服本判決應於收受送達後20日內向本院提出上訴書狀，並應
敘述具體理由；其未敘述上訴理由者，應於上訴期間屆滿後20日
內向本院補提理由書(均須按他造當事人之人數附繕本)「切勿逕
送上級法院」。
中　　華　　民　　國　　110 　年　　10　　月　　18　　日
　　　                          書記官  黃士元　　　
附錄本判決論罪科刑依據之法條：
中華民國刑法第140條
（侮辱公務員公署罪）
於公務員依法執行職務時，當場侮辱，或對於其依法執行之職務
公然侮辱者，處 6 月以下有期徒刑、拘役或 1 百元以下罰金。
對於公署公然侮辱者亦同。